臺灣士林地方法院民事判決
109年度建字第59號
原      告  宇翔帷幕牆有限公司

法定代理人  蘇昌朽  
訴訟代理人  謝生富律師
被      告  燦坤實業股份有限公司

法定代理人  林枝典  
訴訟代理人  李巧柔  
            王寶輝律師
上 一 人
複代理人    陳明隆律師
上列當事人間請求給付工程款事件，本院於民國110年12月27日
言詞辯論終結，判決如下：
    主  文
原告之訴及假執行之聲請均駁回。
訴訟費用由原告負擔。
    事實及理由
原告主張：兩造前於民國104年10月6日簽訂「燦坤內湖總部外
  牆裝修格柵帷幕工程」合約書（下稱系爭工程契約），約定由
  伊承攬被告位在內湖總部大樓改建工程（下稱系爭整體改建工
  程）中之外牆裝修格柵帷幕工程（下稱系爭工程），且約明工
  程範圍及施作數量如伊投標時，被告所提供之投標標單（下稱
  系爭標單）所示，亦即工程範圍僅為系爭工程契約附件中之原
  始設計圖說（下稱系爭設計圖說）中編號A01-350所示位置（
  下稱系爭原告主張原應作部分），並不包括系爭設計圖說中B0
  1-B17、C01-C08及水池處無編號部分（下稱系爭原告主張增作
  部分）。伊於投標完成至簽訂系爭工程契約前，兩造承辦人員
  並曾每週舉行工務協調會議（下合稱系爭工務會議，分則稱系
  爭某次工務會議）。嗣因臺北市政府建管處查驗人員於系爭工
  程進行中，敬告被告系爭標單所載應施作之系爭原告主張原應
  作部分數量與建照核定之與系爭設計圖說應施作範圍相同之都
  審圖（下稱系爭都審圖）不符，將來難予核發使用執照，被告
  乃於105年4月12日召開系爭31次工務會議指示伊按與系爭設計
  圖說相同之系爭都審圖內容增加施作系爭原告主張增作部分，
  且同意若因此增加之數量將依104年9月1日之系爭2次工務會議
  決議即如超過原有項目5％應辦理增給工程款。詎伊依指示施作
  後，合計增加施作系爭原告主張增作部分數量380.55公尺，超
  過系爭標單應施作數量達8.72％。惟伊據以請款時，被告拒不
  增付，是伊得依系爭31次及2次工務會議決議，以系爭標單所
  定原單價每公尺新臺幣（下同）9900元計算，請求被告增給工
  程款合計376萬7445元，並加計法定遲延利息等語。並聲明：㈠
  被告應給付原告376萬7445元，及自起訴狀送達之翌日起至清
  償日止，按週年利率5％計算之利息。㈡願供擔保，聲請宣告假
  執行。
被告則以：系爭原告主張增作部分，已載明於系爭工程契約附
  件中之系爭設計圖說，且該部分與系爭都審圖及原告於105年2
  月19日寄送予伊之施作前送審圖一致，且系爭工程契約係採總
  價承攬，系爭原告主張增作部分本為約定總價金額內原告應施
  作之範圍，伊並無另行指示追加。且兩造於系爭2次工務會議
  決議後所訂之系爭契約第3、10、11條已明示：未載明系爭工
  程契約及其附件內之任何陳述及承諾，除伊另有書面指示外，
  伊不受拘束，原告自無從依系爭2次工務會議為請求依據。而
  依系爭工程契約第10條約定，工程項目及數量如有誤計或漏列
  ，均不予調整；且依第11條約定，如原項目須增加，於金額超
  過原合約總價10％，始得追加議價，是已排斥系爭2次工務會議
  決議之適用。另系爭工程已於105年12月17日竣工及驗收點交
  完畢，原告之請求權已可行使，其遲至109年11月17日始為本
  件請求，其請求權自已罹於2年短期時效等語，資為抗辯。並
  聲明如主文第1項所示，及如受不利判決，願供擔保，聲請宣
  告免為假執行。
兩造協議簡化之不爭執事項（見本院110年12月27日言詞辯論筆
  錄，本院並依論述需要，調整其順序或簡化其文字用語，且刪
  除兩造各自表述部分）：
㈠系爭工程投標及系爭工程契約相關：
⒈被告總部系爭整體改建工程審議案（即案內兩造所稱所謂都審
  ）於104年5月8日曾經臺北市政府准予核定，104年5月8日府都
  設字第10433305400號函如本院卷一第260-262頁被證1所示。
  就總部立面造型（即A、B、C棟外牆變更）之系爭都審圖，如
  本院卷一第270-284頁所示，此亦為104年5月8日都審通過關於
  格柵施作之圖面，即兩造於本案施工過程中所稱之都審圖。
⒉系爭設計圖說（見本院卷一第78-95頁）屬系爭工程投標施作範
  圍，本應按此施作。系爭設計圖說與系爭都審圖僅就：A棟之
  屋頂格柵（如本院卷一第286頁電子卷證A棟上方畫圈處所示，
  已列印如本院卷二第84頁所示）、保留雲梯車救災通道（消防
  救援空間，如本院卷一第290頁電子卷證A棟下方缺口處畫圈處
  所示，已列印如本院卷二第86頁所示）有所不同。其中就屋頂
  格柵部分，於本案發包時，即不在發包範圍，於系爭標單中即
  無估列數量在內，就消防救援處之格柵則仍保留並估計在系爭
  標單內。且原告後實際履約時，亦有施作消防通道格柵，但後
  來兩造於完工後，曾另定追加合約將之拆除。
⒊系爭設計圖說與系爭都審圖之比較如本院卷一第286-290頁部分
  ，除上述所述不一致外，其餘A、B、C棟所設計格柵工程部分
  位置、圖樣均相同。系爭設計圖說中，另有如本院卷一第82頁
  平面圖，其中B10所在B處格柵，圖面畫在外牆外，然實際施作
  時，係兩造協商後，內縮施作於內側，且其施作樣式均屬一致
  ，施作數量並因而較圖面減少1支，如本院卷一第123頁表列所
  示。
⒋105年2月17日原告蓋印出圖章寄送予被告之施作送審圖如本院
  卷一第638-644頁被證17所示。該文件目的在於原告將其預計
  施作現場之格柵情形，實際製圖後送監造審核確認之用。比對
  系爭設計圖說、系爭都審圖、原告蓋印出圖之「紅框標註施作
  處」比對圖如本院卷二第646-650頁所示。其中顯示：除上述A
  棟屋頂格柵及消防通道處格柵外，A、B、C棟設計格柵位置、
  圖樣均相同。
⒌北市府審核通過文件內並有經核定之馬康俊建築師事務所製作
  相關資料文件節本如本院卷一第264-290頁被證2所示。本院卷
  一第264-290頁中有第78-95頁圖面。都審相關文件並經存成電
  磁紀錄如外放證物袋光碟附件1光碟所示（如本院卷一第264-2
  90頁是附件1中節錄部分資料）。
⒍臺北市核定之系爭整體改建工程包括：外牆裝修格柵帷幕工程
  （即系爭工程），及營建工程（如結構改做、內部線路、電梯
  工程等）。
⒎承上，營建工程部分，被告尚與「原成營造工程股份有限公司
  （下稱原成營造公司）」間簽訂總工程款9550萬元之104年11
  月11日被告總部大樓改建工程承攬合約，營建工程承攬合約如
  本院卷一第420-459頁被證6所示。此屬主要工程，104年7月7
  日原成營造公司出具投標書、標單總表及數量明細表如本院卷
  一第460-516頁被證7所示。並同時進行空調等其他工程。
⒏就系爭整體改建工程，被告曾於投標前之104年6月12日以電子
  郵件寄發予各廠商，並附有營建工程空白標單、圖說光碟（郵
  寄）及建築師聯絡方式。後因僅有3位廠商參與而未達投標須
  知所定4家廠商，再於104年6月15日以電子郵件通知各廠商延
  標至6月29日，相關電子郵件如本院卷一第518-520頁被證8、9
  所示。
⒐歷經第2次減標，於104年7月7日，原告與原成營造公司均於同
  日標得各該工程。
⒑招標過程中，被告曾於104年6月22日寄發電子郵件如本院卷一
  第522頁被證10所示，且附具系爭工程之空白標單如本院卷一
  第524頁被證11、如本院卷二第26頁所示（清晰版）所示（除
  單價欄以次欄位，均與系爭標單相同）及圖說光碟予各廠商，
  後有5間廠商參與投標，投標廠商投標時製作之投標書、單價
  分析表如本院卷二第526-582頁被證12所示。經104年7月7日第
  二次減標由原告得標。
⒒投標程序所用空白標單為被告之前委託橙田室內裝修設計工程
  有限公司（下稱橙田公司）繪製系爭設計圖說時一併製作，同
  時提供各廠商作為投標、工程單價分析評估之依據。
⒓因本件為改建工程，有各廠商間配合、進度與施作順序（例如
  ：日後工程搭設鷹架、原設施拆除、現場費用分擔等），及俾
  便建築師請領建照始得進場開工等協調問題，為達上開目的，
  各方乃決定於104年8月25日召開第1次及定期每周二進行工務
  會議協商。
⒔原告得標後，被告曾分別在104年8月27日、同年9月14日及10月
  6日以如本院卷一第584-588頁被證13所示電子郵件提供系爭工
  程合約文本予原告，並附具標單總表（即系爭標單）、標單明
  細、單價分析表、系爭設計圖說予原告先行審閱及用印，最終
  兩造簽訂日期為104年10月6日之文本合約。
⒕原告於104年10月6日之後，與被告簽訂系爭工程契約，約定由
  原告承攬系爭工程。
⒖系爭工程契約本文如本院卷一第22-76頁原證1所示，且全部契
  約文件附件均如外放光碟附件二電磁紀錄內容所示。且契約本
  文部分文稿係由被告加以起草製作擬定。
⒗系爭工程契約第3條（合約及其附件效力）⒈甲方與乙方簽訂之
  合約，其各項條件暨日後陸續發給之有關工程圖說及文件等，
  均與合約具同等效力。⒉本合約及其附件包含甲乙雙方間之全
  部約定，凡未載明於本合約及其附件內之任何陳述或承諾，除
  甲方另有書面指示外，雙方均不受其拘束，亦不須負責。本合
  約條款之任何變更，須經雙方公司書面用印。⒊本合約文件之
  一切規定得互為補充，如仍有不明確之處，以甲方解釋為準。
  本合約文件間如有抵觸者，其適用之優先順序如下：⑴本合約
  條款。⑵本合約附加條款及投標文件內容。⑶設計圖。大比例詳
  圖優先於小比例圖樣。⑷施工補充說明書。⑸施工規範。⒋前項
  各類文件之修正案優先於各該類原訂文件，同類修正案以最後
  修正者為優。
⒘系爭工程契約第7條（合約總價）：⒈本工程合約總價計6650萬
  元整，詳如標單（按即下述本院卷一第96頁系爭標單）。⒉本
  工程按照合約總價結算，即依合約總價計給，如因變更設計致
  工程項目或數量有增減時，就變更部分予以加減帳結算。⒊乙
  方不得於施工期間因物價波動而要求增加工程款。
⒙系爭工程契約文本所附系爭設計圖說（即本院卷一第78-95頁）
  中，已有以編號A1-A350、B01-B17（如本院卷一第82頁）、C0
  1-C08（如本院卷一第83頁），及水池處無編號（如本院卷一
  第90頁）方式記載，相關位置經電子卷證劃記列印如本院卷二
  第18-22頁所示。系爭設計圖說所記載編號A1-A350、B01-B17
  、C01-C08係指格柵應施作位置、處所數量，又系爭標單上所
  載單位為公尺，係指格柵長度單位，每個處所均會施作一根格
  柵，每根格柵長度不同，系爭標單上所記載為格柵之預計施作
  總長度。
⒚本院曾就有關每根格柵使用長度若干，在投標文件、系爭工程
  契約文件內有無規定，文件所在何處，若無兩造何時、何處就
  格柵施作長度加以規定，有無製作文件確認，令兩造查明之。
  相關整理如下：
①本院卷二第154頁附件一光碟為被告招標時提供給各廠商之改建
  工程全部設計圖。其中在第246頁以下，有部分圖面曾以紅色
  大字記載「需要更新」字樣，但是於原告提出上述圖面文件上
  並未有此記載。
②投標過程，被告送交原告及其他投標廠商之附件一光碟內提供
  給各廠商之改建工程設計圖說中，其中編號259號之設計圖說
  如本院卷二第158頁原證14（同本院卷一第124頁原證5）所示
  。該圖面電子檔透過繪圖軟體計算轉換後得計算出其格柵長度
  總數量為4344.75公尺。本圖面所繪製格柵位置係位於後來原
  告實際施作格柵中屬於A1-A350部分（即系爭原告主張原應作
  部分）格柵位置（但僅畫出346支格柵），不包括B01-B17、C0
  1-C08部分（即系爭原告主張增作部分）。本圖面並未附於系
  爭工程契約內。
③於兩造簽立系爭工程契約後（原告主張）或投標時（被告抗辯
  ），被告曾送交原告之格柵長度明細表光碟。原告曾將該光碟
  檔案存入自己的電腦，並因本案訴訟而燒錄提出如本院卷一第
  156頁附件2所示（外放證物袋，下稱系爭光碟）。
④被告當時確實係以光碟形式交付系爭光碟，其內文件亦為橙田
  公司提供予被告，然並未附於系爭工程契約附件內。
⑤另系爭光碟內檔案名稱有多個日期顯示在「修改日期」部分，
  除最後一份顯示為00000000格柵數量計算之檔案（下稱103年1
  2月8日文件）外，其修改日期欄日期均為投標前之日期（顯示
  為2015/4/某日即104年4月間），且實際上亦為投標前所修正
  。至於兩造有爭議之103年12月8日文件，原告所提出之檔案修
  改日期為2016/7/16（105年7月16日），被告工務部資料夾中
  現檔存之檔案修改日期為2015/4/15（104年4月15日），對照
  畫面如本院卷二第242頁所示。
⑥系爭光碟內，其中顯示修改日期為103年8月28日之格柵數量表
  如本院卷二第160-176頁原證15所示。其內記載格柵數量統計
  顯示：統計格柵編號1-346，格柵總長度數量為4344.75公尺。
  另系爭光碟內顯示修改日期為103年9月12日、103年12月5日之
  數量統計表中，編號1-346所示格柵總長度均與103年8月28日
  相同，僅個別格柵長度有所修正，並以紅字表示。且此三檔案
  均係統計後來施作時，系爭設計圖說中A1-A350部位（即系爭
  原告主張原應作部分）之格柵數量，且統計位置僅有346處。
⑦至於兩造有爭議之103年12月8日文件之格柵數量表，其中編號1
  -346格柵總長度與上述相同，但於表格內下方另記載「補充B
  棟格柵共17根」，且接著編號1-17，並標出各編號長度，且總
  計B棟格柵總長度計為348.50公尺。
⑧系爭光碟內，各日期數量統計表同時間亦有格柵展開圖相對應
  ，其中103年12月8日文件之展開圖（檔名顯示為00000000格柵
  展開圖，修改日期顯示2015/4/21至23）中已有將B部分格柵17
  根立面圖置入，被告提供附卷如本院卷第246頁附件4所示。其
  他日期展開圖則尚未劃入B部分格柵，僅有A部分格柵。
⑨被告曾於104年6月22日投標前，寄送相關投標文件予各投標廠
  商，郵件內容如本院卷一第522頁被證10所示。其中郵件內容
  ２顯示圖說光碟已寄。然此圖說光碟資料有無包括系爭光碟內
  容，兩造有爭執。
⒛系爭工程於104年11月18日開工，契約預定竣工日為105年9月17
  日，原告係於105年9月25日完成系爭工程，但因其他廠商營建
  工程尚未完成，中間有零星配合營建工程修改格柵工程之需，
  故實際上於105年12月17日連同格柵修改部分實際竣工。於竣
  工日前，已辦畢工程初驗。原告竣工時所提出之工程竣工報告
  表如本院卷一第100頁原證3所示。系爭原告主張增作部分，實
  際上於105年12月17日以前完成。
系爭工程中之工程款，共有7期請款給付，「各期付款時間、支
  付金額表」如本院卷一第590頁被證14所示（下稱系爭付款金
  額表）。原告出具之104 年9月18日第1期、105年3月31日第2
  期至第7期工程請款單如本院卷一第592-604頁所示被證15所示
  。其上記載付款項目共9項，均與系爭工程契約第9條2.付款批
  次方式之附表項目（共9項）完全相同。另含第1期工程請款單
  在內，均無註明本件有系爭原告主張增作部分之請款而為保留
  之文字。系爭工程付款至106年7月15日時，原合約金額6650萬
  元，已剩餘299萬2500元，依照系爭合約第9條約定於使用執照
  取得後次月15日支付，然此筆款項實際上因遭原告債權人查封
  ，至108年9月25日經被告轉付債權人119萬2076元，餘款180萬
  0424元則於108年10月1日支付原告。
吳明耿為被告之工務經理。系爭工程及改建工程現場係由吳明
  耿管理，且與原告就系爭工程曾接洽系爭工程事務之人員為吳
  明耿，且接洽至吳明耿於106年5月26日離職為止。
系爭工程係於108年9月間取得使用執照。
原告曾於105年11月9日，106年12月22日、106年7月28日、107
  年1月26日、107年5月16日、109年6月16日、109年6月20日，
  就系爭原告主張增作部分向被告請款，電子郵件如本院卷二第
  186-198頁原證16之3-16之9所示。
系爭工程契約為承攬契約，本案系爭原告主張增作部分工程款
  亦為承攬報酬，應適用2年短期時效。
系爭工程之系爭標單如本院卷一第96頁所示；如本院卷一第98
  頁則為標單中項次「肆」之單價分析表，且亦列為系爭工程契
  約之附件。此等文件亦為系爭工程契約第1條⒊工程範圍所引用
  。
系爭標單之空白標單設計來源為設計單位所製作，單價欄位以
  次部分由廠商加以填寫。
系爭標單其內載明：系爭工程主要工項項次共為7項，總價含稅
  6650萬元。
系爭標單項次「肆」記載：「品名規格：A-B棟～C棟（編號＃1～＃
  350）外牆造型格柵（80*600）（含連接骨架/固定座）」；「
  數量4362」；「單位：M（公尺）」；「單價：9900（元）」
  ；「金額（總價）4318萬3800元」；「備註：不含A棟屋頂格
  柵」等語。80*600係指格柵厚度80公釐、寬度600公釐（即寬6
  0公分*厚8公分）。至於數量「公尺」則是格柵長度。系爭標
  單數量因係來自橙田公司所為估算。
系爭工程中之系爭原告主張原應作部分（A1-350），依系爭設
  計圖說（本院卷一第82-87頁所示）記載，實際上位置係分布
  於系爭整體改建工程之A、B、C棟建築物範圍內（並非僅位於A
  棟）。至於系爭原告主張增作部分B01-17、C01-08，其實際位
  置係各位於B棟、C棟建築物範圍內。
本院曾依原告聲請，函請本案設計監造之橙田公司，請其說明
  空白標單數量之來源及相關數量估計、監造事項（公函如本院
  卷二第126-129頁），經該司回覆如本院卷二第140-142頁所示
  。
被告就其總部改建工程，包含系爭格柵工程之設計規劃，係委
  由橙田公司辦理，被告與橙田公司簽訂之規劃契約書如本院卷
  一第212-228頁被證21所示。
㈡履約過程及系爭工務會議相關：
⒈系爭工程係由被告於104年7月7日招標，並於104年7月間完成招
  標作業，由原告得標，原告所提出之投標書如本院卷一第190
  頁原證6所示。投標完成至簽訂系爭工程契約前，兩造承辦人
  員曾舉行多次系爭工務會議。
⒉兩造代表人員於104年8月25日召開系爭1次工務會議，會議紀錄
  如本院卷一第192-194頁原證7所示。會議內容決議之一為：「
  本次會議針對營造廠原成（另一家得標廠商）及外牆廠商宇翔
  （按為原告）日後工程配合時間及合約問題討論，日後每週二
  下午1點30分召開工務會議」等語。系爭1次工務會議此決議，
  於系爭工程契約簽訂前，然於系爭工程契約簽訂後，兩造仍遵
  守履行。
⒊系爭工程於104年9月1日舉行系爭2次工務會議，會議紀錄如本
  院卷一第102-106頁原證4所示。會議內容⒊⑶記載：「標單原有
  項目需做追加減時，數量差異5％以內由廠商吸收，超過5％再辦
  理追加減手續」等語。其意旨為：工程實際施作之數量，若超
  過標單原有項目之數量時，數量在5％以內由廠商吸收，不另計
  價。若數量超過5％時，超過部分則應辦理追加另行計價。
⒋客觀上系爭2次工務會議決議並未列於系爭工程契約書面之附件
  或相關文件內。
⒌如本院卷一第108頁之105年10月6日報價單日期為105年10月6日
  ，此為系爭工程完成後，原告為求被告支付系爭原告增作部分
  價金而製作之文件。
⒍如本院卷一第110頁之105年10月11日工程請款單為系爭工程完
  成後，原告為求被告支付系爭原告增作部分價金而製作之文件
  ，其上意義為原告主張系爭增作部分應給付之增作部分報酬。
  並未列入系爭工程契約附件。
⒎如本院卷一第112-118頁之105年7月23、25、19日、105年10月6
  日出貨單為原告運送格柵至系爭工程現場時，被告工地人員簽
  收之單據。
⒏系爭2次工務會議後至系爭工程契約簽訂前，系爭工程之工務事
  項實際上仍繼續進行，包括：原告已向製造廠訂購格柵及帷幕
  之材料，並進行其他施作準備事項。
⒐被告至104年10月，均未與原告簽訂形式之書面契約。原告於10
  4年10月20日，系爭9次工務會議曾表示：「合約及預付款請於
  11月1日完成，否則拒絕承接此案」。104年10月20日之系爭9
  次工務會議紀錄如本院卷一第198頁原證8所示。
⒑系爭工程建造執照於104年11月19日取得，營建與格柵工程之工
  期計算自104年11月19日起算，104年11月24日之系爭13次工務
  會議紀錄如本院卷一第200-206頁原證9所示。
⒒兩造代表人員於105年4月12日召開系爭31次工務會議，會議紀
  錄如本院卷一第208-212頁原證10所示。其中曾決定：「⒔外觀
  面材依都審圖原則處理」等語。
⒓原告曾於系爭31次工務會議後，於105年4月15日以G-mail檢送
  名為「工程中第一次辦理追加之報價單」給被告，相關電子郵
  件如本院卷二第180-182頁原證16之1所示。其內容意旨為原告
  主觀上認為系爭工程將有系爭原告增作部分之施作，需增加工
  程款，故寄送本資料，然被告人員收受後，並未對原告為任何
  同意或確認之表示。
⒔被告工務經理吳明耿於105年10月14日，曾以G-mail向原告確認
  工程完工與否，郵件如本院卷二第184頁原證16之2所示。
⒕系爭工程105年7月19日系爭45次工務會議至105年8月23日系爭5
  0次工務會議紀錄如本院卷一第606-636頁被證16所示。其內均
  顯示：該期間內期間，工務會議均未具體討論或原告曾提出任
  何要求就系爭原告主張增作部分增加工程款之書面估驗單，申
  請被告估驗而被紀錄在案。且原告自104年7月7日得標後，每
  週召開之104年8月25日至105年8月23日，共計50次工程會議紀
  錄中，未有就項目單價不合理之協議調整請求，亦無表達系爭
  工程契約本文僅約定施作原始設計圖說中之系爭原告主張原應
  作部分，而無須施作系爭原告主張增作部分之訴求，而為任何
  紀錄。系爭工程50次工程會議記錄之電磁紀錄光碟如本院卷二
  第70頁被證20號所示。
㈢系爭工程中不爭執追加變更部分相關：
⒈兩造曾就「增加逃生窗貓道及格柵加強角鋼、陶板拆除更換鉛
  複合版等追加工程」部分，依系爭工程契約變更規定於106年4
  月14日另行簽訂增補協議書處理之，並追加工程款405萬元，
  增補協議書如本院卷一第292頁被證4所示。
⒉被告為求建物整體性而商請建築師尋求補救方式。後為免延宕
  新建工程，仍請原告依系爭工程契約設計圖施作系爭工程，竣
  工驗收後，於使用執照建管驗收時，兩造就消防救援空間保留
  之「格柵拆除及安裝工程」（目的是拆除），曾於107年4月17
  日另行簽訂專案性工程承攬契約，另增加工程費用23萬元，契
  約如本院卷一第294-325頁被證5所示。且此部分亦已履行完畢
  而無爭議。此工項實際上係為原告已依約施作完畢，但因應申
  請使用執照之必要，將已施作完成之二樓編號49至73格柵計25
  支，予以拆除（原證13之二樓平面圖編號49至73部分）。現客
  觀上最後實際留存之格柵為348支。
㈣實際施作數量相關：
⒈原告就系爭標單肆工項之外牆造型格柵實際完成數量已達系爭
  標單所載之數量4362公尺。
⒉105年2月19日原告蓋印出圖章而寄送予被告之送審圖如本院卷
  一第638-644頁被證17號所示。經持與被證3號之合約圖說、都
  審核定圖說互為比對，足見二者間「紅框標註施作處」均完成
  相同，比對圖面如本院卷一第646-650頁被證18所示。相關：
①原告實際完成之位置如本院卷一第334-346頁粉紅色、綠色、橘
  色標示位置所示。
②其中圖面中之A、B、C棟宇翔按裝A1-350號，數量4344.75公尺
  。此部分為系爭原告主張原應作部分，且為系爭工程契約數量
  範圍內。
③其中圖面B棟宇翔按裝B01-B17號，數量290.8公尺。
④其中圖面C棟宇翔按裝C01-C08號，數量104公尺，如本院卷一第
  336頁圖面所示。
⑤其中水池處數量為3公尺，如本院卷一第334頁所示。
⒊總計原告施作格柵373支。
㈤原告曾於106年12月22日曾寄送公函文件予被告，如本院卷一第
  226-242頁原證12所示。其內容為請求系爭原告主張增作部分
  工程款。
㈥本件係於109年11月17日起訴，起訴狀係於109年11月25日送達
  被告（如本院卷一第148-149頁）。
㈦上開事實，業據兩造提出與其主張相符之卷內相關文書資料為
  證，且既為兩造所不爭執，當可信為真實。　
本件經本院於110年12月27日言詞辯論期日與兩造整理並協議簡
  化爭點如下（見本院同上筆錄，並依論述需要，調整其順序）
  ：
㈠被告抗辯：系爭工程於105年12月17日已完成，原告遲至109年1
  1月17日起訴請求，其請求權已罹2年短期時效，是否可採？
㈡系爭31次會議，被告有無指示增補施作系爭原告主張增作部分
  ？被告抗辯：系爭原告主張增作部分，本即為系爭工程契約總
  價承攬需施作之範圍，被告並無另行指示追加，孰為可採？
㈢系爭2次工務會議決議是否亦屬系爭工程契約之內容，而有拘束
  力？
㈣依系爭2次會議增給時，系爭原告主張增作部分應如何計價？應
  否扣除超過數量5％以內部分？
茲就上開爭點論列如下：
㈠系爭工程中之系爭原告主張增作部分之承攬報酬請求權，即便
  存在，亦已罹於民法第127條之承攬人報酬之短期時效，經被
  告抗辯而消滅。
⒈按承攬人之報酬及其墊款之請求權因2年間不行使而消滅，民法
  第127條第7款定有明文。次按消滅時效，自請求權可行使時起
  算。時效完成後，債務人得拒絕給付，民法第128條前段、第1
  44條第1項定有明文。而所謂所謂「可行使時」，係指請求權
  人行使其請求權，客觀上無法律上之障礙而言，要與請求權人
  主觀上何時知悉其可行使無關。倘請求權人因疾病、權利人不
  在、權利存在之不知或其他事實上障礙，不能行使請求權者，
  則時效之進行不因此而受影響（最高法院101年度台上字第103
  0號判決參照）。經查，系爭工程契約為承攬契約，本案系爭
  原告主張增作部分工程款亦為承攬報酬，為兩造所不爭執（見
  不爭執事項㈠所示），是原告就系爭原告主張增作部分請求被
  告給付報酬之請求權，自應適用2年短期時效。
⒉次查，系爭工程契約第9條⒋約定：變更設計新增工程項目與請
  款：甲方（按即被告）對工程有隨時變更計劃及增減修改之權
  ，乙方（按即原告）於接到甲方通知後應即照辦，不得藉詞推
  諉或提出異議。並以書面約定變更項目之費用找補。依甲方核
  定此一項目的預算單價應先扣除10％作為工程保留款後；請款
  金額之50％於次月15日付款，剩餘40％自驗收日起月結45天等語
  （見本院卷一第30頁系爭工程契約條文）。而系爭原告主張增
  作部分依原告之主張，為超出系爭工程契約原工程範圍之系爭
  原告主張原應作部分，而屬被告另為指示增補作之變更或新增
  之工程，其工程款之清償期自應依系爭工程契約第9條⒋約定，
  至遲於系爭原告主張增作部分經驗收以後屆至。亦即，於驗收
  日後，原告應得行使其系爭原告主張增作部分之承攬報酬請求
  權甚明。
⒊再者，系爭工程包括系爭原告主張原應作部分、系爭原告主張
  增作部分早已於105年12月17日實際竣工，且於竣工日前，已
  辦畢工程初驗（見不爭執事項㈠⒛所示）。且系爭工程中之系爭
  原告主張原應作部分工程款，原告依系爭工程契約第9條⒉所定
  期程請款，經被告付款至106年7月15日時，系爭原告主張原應
  作部分報酬金額6650萬元，僅餘系爭工程契約第9條⒉附表⑼所
  定之工程驗收（竣工請款）欄所定之最後一期款項之其中一部
  分299萬2500元（依同條⒊後段約定，應於使用執照取得後次月
  15日付款）（以上見不爭執事項㈠所示）。由此當可知，系爭
  工程至遲當已於106年7月15日以前已完成驗收，否則何以被告
  會同意將扣除少部分依約應於使用執照取得後付款之其餘包括
  各期保留款之工程款項全數給付？是系爭工程既然早於106年7
  月15日以前已經驗收完畢，且被告均同意支付各期全部工程款
  及大部分最後一期之工程款，則依上開說明，原告至遲於106
  年7月15日即可得對被告行使其就系爭原告主張增作部分之工
  程款報酬請求權，而於兩造間並不存在任何法律上之障礙。又
  原告並未提出任何其他中斷時效之事由，則其請求權時效自10
  6年7月15日起算，已於108年7月15日罹於2年短期消滅時效甚
  明。原告遲至109年11月17日方才為本件起訴（見不爭執事項㈥
  所示），顯已罹於2年之時效期間，且經被告提出時效抗辯拒
  絕給付，則原告之系爭原告主張增作部分工程款報酬請求權自
  已罹於時效消滅，原告據以為本案請求，要屬無據。
⒋原告雖主張：依系爭工程契約第9條⒊約定，時效應由使用執照
  取得後之次月15日，即108年10月15日方起算云云。然查，系
  爭工程契約第9條⒊係緊接於同條⒉為約定，其意旨乃在規範第9
  條⒉附表中之系爭原告主張原應作部分各期工程款請款程序，
  與原告本案主張之系爭原告主張增作部分工程款報酬屬於同條
  ⒋變更追加部分之請款規範範疇，兩者必不相同，已難以適用
  或比附援引。況且，系爭工程契約第9條⒊係約定：乙方每月應
  以書面估驗單申請估驗一次，經甲方或甲方委任之建築師核實
  無誤，經甲方工程指定人員核符之金額簽認後，方得做為請款
  依據。當月估驗完畢後，乙方應於甲方完成書面估驗單簽認後
  ，連同發票、驗收文件、工程明細表及施工照片及施工照片等
  竣工證明文件之正本（下稱請款依據），於次月5日前送達甲
  方。每月估驗款之請款，以上款項除預付款採每期計價總額按
  比例扣回外，每期均保留10％作為保留款，每月15日（遇例假
  日順延或提前以甲方通知時間為主）為「計價請款驗收日」，
  請款金額之50％於次月15日付款，剩餘40％自驗收日起月結45天
  。『申報竣工請款』時，扣除10％估驗款作為保留款後，另扣估
  驗金額之50％於使用執照取得後之次月1日付款（遇假日則順延
  ），剩餘40％請款金額於請款日之次月15日付款等語（見本院
  卷一第28頁下半）。是依系爭工程契約第9條⒊應保留至使用執
  照取得後付款之報酬，僅限於所謂『申報竣工請款』時，對照同
  條⒉附表，當係指表列⑼工程驗收（竣工請款），即系爭原告主
  張原應作部分最後一期之請款而言，顯非就性質上屬於系爭工
  程契約變更追加之系爭原告主張增作部分，亦要求需於使用執
  照取得後，方得請求付款。是原告以該條款約定，而指原告就
  系爭原告主張增作部分報酬請求權，需於使用執照取得後始得
  行使，而有法律上障礙，需至使用執照取得後始得起算時效期
  間云云，自難憑採。
㈡原告之系爭原告主張增作部分報酬請求權已罹於時效消滅，不
  得向被告再為請求，則原列爭點㈡至㈣無論如何認定，均與結論
  無涉，不必申論。又原告聲請訊問證人吳明耿、廖月華，以證
  明被告曾就系爭原告主張增作部分有增補追加而另外計價之指
  示，然系爭原告主張增作部分報酬請求權縱使存在，已罹於時
  效，則就系爭原告主張增作部分報酬請求權存在與否之上開證
  據調查聲請，自亦無必要，均併此敘明。
從而，原告依系爭工程契約及系爭31及2次工務會議決議法律關
  係，請求被告給付376萬7445元本息為無理由，應予駁回。又
  原告之訴既經駁回，則其假執行之聲請亦失所依附，應併予駁
  回。 
本件判決基礎已臻明確，兩造其餘攻防方法、陳述及訴訟資料
  ，經本院審酌後，核與判決結果不生影響，爰不逐一論列，附
  此敘明。
據上論結，本件原告之訴為無理由，爰判決如主文。
中　　華　　民　　國　　111 　年　　1 　　月　　25　　日
                  民事第三庭  法  官  王沛雷
以上正本係照原本作成。
如對本判決上訴，應於判決送達後20日內向本院提出上訴狀，若
委任律師提起上訴者，應一併繳納上訴審裁判費，否則本院得不
命補正逕行駁回上訴。
中　　華　　民　　國　　111 　年　　1 　　月　　25　　日
                              書記官  邱筱菱